臺灣高雄地方法院民事判決　　　　　　 95年度家訴字第134號
原　　　告　丁○○
　　　　　　　　　　　號2樓
　　　　　　寅○○
共　　　同
訴訟代理人　鄭慶海律師
被　　　告　子○○
　　　　　　巳○○○
　　　　　　卯○○○
　　　　　　庚○○
　　　　　　己○○
　　　　　　戊○○
　　　　　　辛○○
　　　　　　丙○○
　　　　　　乙○○
　　　　　　癸○○
　　　　　　壬○○
兼前列四人共同
訴訟代理人　丑○○○
　　　　　　午○○
　　　　　　申○○
　　　　　　玄○○
　　　　　　酉○○
　　　　　　未○○
　　　　　　辰○○
　　　　　　天○○
　　　　　　Ｃ○○
　　　　　　Ｅ○○
　　　　　　Ｂ○○
　　　　　　Ａ○○
　　　　　　黃○○
　　　　　　Ｆ○○
　　　　　　Ｄ○○
兼前一人
法定代理人　亥○○
　　　　　　宇○○
　　　　　　　　　　　號
　　　　　　宙○○
　　　　　　地○○
　　　　　　戌○○○
　　　　　　甲○○○　原住台南.
當事人間請求辦理繼承登記等事件，本院民國95年12月27日辯論
終結，判決如下：
    主    文
被告應就坐落高雄縣湖內鄉○○段999地號、面積861.87平方公
尺、應有部分二分之一之土地，協同原告辦理公同共有之繼承登
記。
原告其餘之訴駁回。
訴訟費用由兩造按附表所示之應繼分比例負擔。
    事實及理由
一、被告經合法通知，未於言詞辯論期日到場，核無民事訴訟法
    第386 條所列各款情形，爰依原告聲請，由其一造辯論而為
    判決。
二、原告主張：兩造之被繼承人吳件生前遺有如主文第1項所示
    坐落高雄縣湖內鄉○○段999地號、面積861.87平方公尺、
    應有部分2分之1之土地（下稱系爭土地）。被繼承人吳件於
    民國44年2月11日死亡，吳件之第一順位繼承人共有8人，即
    ：(1)已於81年間死亡之長男吳郡，其應繼分由子女，即被告
    子○○、巳○○○等2人繼承；(2)已於80年間死亡之四男吳
    霜霖，其應繼分由妻及子女，即被告卯○○○、庚○○、己○○、戊○○、辛○○等5人繼承；(3)六男即原告丁○○；
    (4)已於73年間死亡之七男吳盛義，其應繼分由妻及子女，即
    被告丙○○、乙○○、癸○○、壬○○、丑○○○等5人繼
    承；(5)已於76年間死亡之三女吳和，其應繼分由子女，即被
    告宇○○、宙○○、地○○、戌○○○、甲○○○等5人繼
    承；(6)已於79年間死亡之五女吳玉，其應繼分由子女，即被
    告申○○、酉○○、玄○○？、辰○○、午○○、未○○、
    天○○等7人繼承；(7)已於51年間死亡之六女吳含珠，其繼
    承人共有夫及子女，即被告Ｃ○○、Ｅ○○、Ｂ○○、Ａ○○、及已於81年間死之之子顏利昌等5人，顏利昌之應繼分
    則再由顏利昌之妻及子女亥○○、黃○○、Ｆ○○、Ｄ○○
    4人代位繼承；(8)九女即原告寅○○。因此系爭土地，依上
    開繼承人之人數及順位繼算，原告及被告等人之應繼分，即
    如附表之應繼分比列明細表所示。因系爭土地迄今為止尚未
    辦理繼承登記，而原告二人於向地政機關申請為全體繼承人
    辦理繼承登記時，經地政機關以吳件之繼承共有三代且人數
    眾多，地政機關無從認定其繼承人是否均為合法之繼承人為
    由而拒絕登記，故原告自有起訴請求被告等人協同辦理繼承
    登記之必要，爰依繼承法律關係請求被告等人協同辦理繼承
    登記。並聲明：被告應就坐落高雄縣湖內鄉○○段999地號
    、面積861.87平方公尺、應有部分二分之一之土地，協同原
    告辦理公同共有之繼承登記後，再按如附表即應繼分比列明
    細表所示之應繼分比例辦理分別共有登記。
三、被告子○○、巳○○○、申○○、玄○○？、午○○、酉○○、未○○、辰○○、天○○、Ｃ○○、Ｅ○○、Ｂ○○、
    Ａ○○、黃○○、Ｆ○○、Ｄ○○、亥○○、宇○○、宙○○、地○○、戌○○○、甲○○○，未於言詞辯論期日到場
    ，惟曾以書狀表示，對原告主張之繼承事實雖不爭執，但不
    同意原告之請求，請求法院依法判決等語。被告丙○○、乙○○、癸○○、壬○○、丑○○○等人，未未於最後言詞辯
    論期日到場，於以前之言詞辯論期日則表示同意原告之請求
    等語。其餘之被告經合法通知，未於言詞辯論期日到場，亦
    未提出書狀作何聲明或陳述。
四、得心證之理由：
    原告主張之上開事實，業據其提出土地登記謄本、繼承系統
    表、應繼分比列明細表、除戶戶籍謄本、被告等人之戶籍謄
    本等為證，並為被告等人所不爭執，自足認為真實。
（一）原告請求被告協同辦理公同共有之繼承登記部份：
      經查，本件原告及被告等人均為被繼承人吳件之繼承人，
      且系爭土地迄今為止尚未辦理繼承登記等事屬實，業見前
      述。又土地登記規則第120條第1項雖有原告得單獨為全體
      繼承人辦理繼承登記之規定，惟原告二人於向地政機關申
      請為全體繼承人辦理繼承登記時，經地政機關以吳件之繼
      承共有三代且人數眾多，地政機關無從認定其繼承人是否
      均為合法之繼承人為由而拒絕登記等情，業據原告陳明在
      卷，故本件原告自仍有起訴請求被告等人協同辦理繼承登
      記之必要，從而，原告依繼承法律關係請求被告等人協同
      辦理繼承登記，為有理由，應予准許。
（二）原告請求被告於辦理繼承登記後，再按如附表即應繼分比
      列明細表所示之應繼分比例辦理分別共有登記部份：
      按，「繼承人為二人以上，部分繼承人因故不能會同其他
      繼承人共同申請繼承登記時，得由其中一人或數人為全體
      繼承人之利益，就被繼承人之土地，申請為公同共有之登
      記。其經繼承人全體同意者，得申請為分別共有之登記。
      」，土地登記規則第120條第1項定有明文。依本條後段之
      規定即可知，繼承人欲申請辦理分別共有之登記時，須以
      「經繼承人全體同意」為要件，經查本件吳件之繼承人共
      有原被告等共34人，而曾經表明同意原告此部份之請求者
      則只有原告2人及被告丙○○、乙○○、癸○○、壬○○
    、丑○○○等5人，合計共7人，故原告此部份之請求，與上
    開法條之規定之要件不符，自無從准許，應予駁回。
五、據上論結，本件原告之訴為一部有理由，一部無理由，依民
    事訴訟法第385條第1項前段、第79條但書、第85條第1項，
    判決如主文。
中　　華　　民　　國　 96　　年　　1 　　月　　 10 　　日
                  家事法庭法　官　郭文通
正本係照原本作成。
如不服本判決，應於送達後20日內，向本院提出上訴狀並表明上
訴理由（須附繕本）。
中　　華　　民　　國　　96　　年　　1　　月　　 10 　　日
                          書記官　張琇晴
附表：應繼份比例明細表
┌───┬────┬────┬───┬─────┬─────┐
│編號  │ 姓名   │ 分配比 │編號  │ 姓名     │ 分配比例 │
│      │        │ 例     │      │          │          │
├───┼────┼────┼───┼─────┼─────┤
│  01  │ 丁○○ │ 1/8    │  18  │  酉○○  │  1/56    │
├───┼────┼────┼───┼─────┼─────┤
│  02  │ 寅○○ │ 1/8    │  19  │  未○○  │  1/56    │
├───┼────┼────┼───┼─────┼─────┤
│  03  │ 子○○ │ 1/16   │  20  │  辰○○  │  1/56    │
├───┼────┼────┼───┼─────┼─────┤
│  04  │ 巳○○○  1/16   │  21  │  天○○  │  1/56    │
├───┼────┼────┼───┼─────┼─────┤
│  05  │卯○○○│ 1/40   │  22  │  Ｃ○○  │  1/40    │
├───┼────┼────┼───┼─────┼─────┤
│  06  │ 庚○○ │ 1/40   │  23  │  Ｅ○○  │  1/40    │
├───┼────┼────┼───┼─────┼─────┤
│  07  │ 己○○ │ 1/40   │  24  │  Ｂ○○  │  1/40    │
├───┼────┼────┼───┼─────┼─────┤
│  08  │ 戊○○ │ 1/40   │  25  │  顏?容       1/40    │
├───┼────┼────┼───┼─────┼─────┤
│  09  │ 辛○○ │ 1/40   │  26  │  亥○○  │  1/160   │
├───┼────┼────┼───┼─────┼─────┤
│  10  │吳黃桂梅│ 1/40   │  27  │  黃○○  │  1/160   │
├───┼────┼────┼───┼─────┼─────┤
│  11  │ 丙○○ │ 1/40   │  28  │  Ｆ○○  │  1/160   │
├───┼────┼────┼───┼─────┼─────┤
│  12  │ 乙○○ │ 1/40   │  29  │  Ｄ○○  │  1/160   │
├───┼────┼────┼───┼─────┼─────┤
│  13  │ 癸○○ │ 1/40   │  30  │  宇○○  │  1/40    │
├───┼────┼────┼───┼─────┼─────┤
│  14  │ 壬○○ │ 1/40   │  31  │  宙○○  │  1/40    │
├───┼────┼────┼───┼─────┼─────┤
│  15  │ 午○○ │ 1/56   │  32  │  地○○  │  1/40    │
├───┼────┼────┼───┼─────┼─────┤
│  16  │ 申○○ │ 1/56   │  33  │  戌○○○│  1/40    │
├───┼────┼────┼───┼─────┼─────┤
│  17  │玄○○  │ 1/56   │  34  │  甲○○○│  1/40    │
└───┴────┴────┴───┴─────┴─────┘
